【裁判字號】    95,選上訴,7
【裁判日期】    950817
【裁判案由】    選罷法
【裁判全文】
臺灣高等法院花蓮分院刑事判決         95年度選上訴字第7號
上  訴  人
即  被  告  甲○○
選任辯護人  曾泰源律師
上列上訴人因選罷法案件，不服臺灣花蓮地方法院中華民國95年
3月3日94年度選訴字第11號第一審判決（起訴案號：臺灣花蓮地
方法院檢察署94年度選偵字第33、35號），提起上訴，本院判決
如下：
    主  文
原判決撤銷。
甲○○共同對於有投票權之人，交付賄賂，而約其投票權為一定
之行使，處有期徒刑陸月，如易科罰金以銀元參佰元即新台幣玖
佰元折算壹日。褫奪公權參年。
    事  實
一、甲○○與鍾子時（業經原審法院判處有期徒刑4月緩刑2年確
    定）二人為使第16屆花蓮縣縣議員候選人黃輝寶能順利當選
    ，共同基於對有投票權人交付賄賂之犯意聯絡，於民國94年
    11月28日下午3時許，在花蓮縣秀林鄉景美村加灣60之2號之
    甲○○住處，由甲○○交給鍾子時新台幣（下同）4000元，
    請其向有投票權之選民林明霞（經原審法院判處有期徒刑3
    月確定）、吳明靜、林光富、鍾秀里（均經原審法院判處有
    期徒刑3月緩刑2年確定）賄選，鍾子時即於同日下午4時許
    ，至花蓮縣秀林鄉景美村加灣138號林碧霞住處，交付每個
    人1000元，同時約定於選舉時投票給黃輝寶。旋於同日下午
    為警循線查獲，並分別在林碧霞、吳明靜、林光富及鍾秀里
    身上扣得1000元。
二、案經花蓮縣警察局新城分局報請及法務部調查局花蓮縣調查
    站移送臺灣花蓮地方法院檢察署檢察官偵查起訴。
    理  由
一、上開事實，業據被告於本院審理時供承不諱，核與證人鍾子
    時、林碧霞、吳明靜、林光富及鍾秀里於偵查中證述之情節
    ，均相符合，且有扣案之賄款4000元可佐，足見被告之自白
    與事實相符。
二、證人鍾子時於原審審理中雖證稱：伊在警詢、偵查中係因不
    知被告太太之名字且當時喝醉，所以才說是被告給伊4000元
    ，該4000元係被告之太太主動交付給伊買香煙及檳榔等語；
    證人即被告之妻鍾秀珍於原審審理時亦證稱：94年11月28日
    下午3時許，伊與兒子湯一凡在花蓮縣秀林鄉景美村3鄰附近
    之工寮整理木頭等物，碰見鍾子時，自掏腰包拿出4000元給
    鍾子時，請其幫忙找人支持候選人黃輝寶等語；證人湯一凡
    於原審審理中亦為相同之證述。惟鍾子時之證詞與其在偵查
    中之陳述不符，且與被告於本院之自白亦不相侔；而鍾秀珍
    、湯一凡為被告之配偶及兒子，證詞難免偏頗，又與被告於
    本院之自白有異，足見上開證人之證詞乃迴護被告之詞，並
    不可採，均難採為有利於被告之認定。本件事證明確，被告
    犯行洵堪認定。
三、查被告行為後，公職人員選舉罷免法業於94年11月30日修正
    公布，同年12月2日生效，被告行為時，該法第90條之1第1
    項規定對有投票權之人交付賄賂，而約其為一定之行使者，
    處5年以下有期徒刑，得併科新台幣40萬元以上400萬元以下
    罰金，修正後法定刑提高為3年以上10年以下有期徒刑，得
    併科新臺幣100萬元以上1000萬元以下罰金，經比較新舊法
    結果，以舊法對被告較為有利，應依刑法第2條第1項但書之
    規定，適用修正前之公職人員選舉罷免法。核被告所為，係
    犯修正前公職人員選舉罷免法第90條之1第1項交付賄賂賄選
    罪。被告與鍾子時就上開犯行，有犯意聯絡及行為分擔，為
    共同正犯。又被告向多人投票行賄犯行，依其情節顯係基於
    單一犯意而接續為之，為接續犯。且賄選所妨害之法益為當
    次選舉之結果，亦即對國家社會之單一法益為一次之侵害而
    為單一之犯罪而非複數犯罪，尚不能依連續犯論擬。
四、原審對被告論罪科刑，固非無見。惟原判決論被告以連續犯
    ，即有未合，應予撤銷改判。爰審酌被告為使候選人黃輝寶
    順利當選，竟出資買票，企圖影響選舉結果，嚴重敗壞選舉
    風氣，斲喪民主政治之常態發展，惟念被告已於本院自白犯
    行，及其教育程度、與候選人之關係、行賄金額非鉅等一切
    情狀，量處如主文所示之刑，及諭知易科罰金之折算標準，
    並依公職人員選舉罷免法第98條第3項之規定，宣告褫奪公
    權2年。另刑法自95年7月1日起易科罰金之數額雖已提高，
    惟依修正後刑法第2條從舊從輕原則，被告所處徒刑如易科
    罰金之折算標準，仍應適用有利於被告之行為時舊法，附此
    敘明。
五、自同案被告林碧霞、吳明靜、林光富、鍾秀里處扣案之現金
    各1000元，共計4000元，應依刑法第143條第2項前段之規定
    ，對上開同案被告宣告沒收，故不再依公職人員選舉罷免法
    第90條之1第3項之規定對被告宣告沒收（參照最高法院92
    年度台上字第4118號判決意旨）。另扣案筆記本1本、候選
    人黃輝寶競選背心1件，雖係被告所有，然無積極證據證明
    係供被告犯本件賄選案所用之物，自不應宣告沒收。
六、證人鍾子時於偵查中及原審審理中均已具結，但對於究竟是
    否被告交付其4000元賄選款項一情，為相反之陳述，是否涉
    及偽證罪，似應由偵查機關另案偵辦，併此敘明。
據上論斷，應依刑事訴訟法第369條第1項前段、第364條、第299
條第1項前段，修正前公職人員選舉罷免法第90條之1第1項、第
98條第3項，刑法第11條前段、第2條第1項、第28條、第37條第2
項，修正前刑法第41條第1項前段，修正前罰金罰鍰提高標準條
例第2條，判決如主文。
本案經檢察官翟光軍到庭執行職務。
中    華    民    國    95    年    8     月    17    日
                  刑事庭審判長法  官      謝 志 揚
                              法  官      賴 淳 良
                              法  官      林 慶 煙
以上正本證明與原本無異。
如不服本判決，應於送達後十日內，向本院提出上訴狀。其未敘
述理由者，並應於提出上訴狀後十日內向本院補提理由狀（須附
繕本）。
                              書記官      林 明 智
中    華    民    國    95    年    8     月    17    日
附錄    本判決論罪科刑法條：
第   90條之1 （賄選之處罰）
對於有投票權之人，行求期約或交付賄賂或其他不正利益，而約
其不行使投票權或為一定之行使者，處五年以下有期徒刑，得併
科新台幣四十萬元以上四百萬元以下罰金。
預備犯前項之罪者，處一年以下有期徒刑。
預備或用以行求期約或交付之賄賂，不問屬於犯人與否，沒收之
。
犯第一項或第二項之罪，於犯罪後六個月內自首者，減輕或免除
其刑；因而查獲候選人為共犯者免除其刑。
犯第一項或第二項之罪，在偵查中自白者，減輕其刑；因而查獲
候選人為共犯者，減輕或免除其刑。


司法院資訊處製作；財團法人民間司法改革基金會備份。
